臺灣桃園地方法院行政訴訟判決　
110年度交字第446號
原      告  蕭素碧  
被      告  桃園市政府交通事件裁決處
                      設桃園市○○區○○路00號7~8樓
代  表  人  張丞邦    住同上
訴訟代理人  黃一鳴律師
複 代理 人  賴佳郁律師
上列當事人間交通裁決事件，原告不服被告民國110 年9 月14日
桃交裁罰字第58-ZFB222484號裁決，提起行政訴訟，本院判決如
下：
    主  文
原告之訴駁回。
訴訟費用新臺幣參佰元由原告負擔。
    事實及理由
壹、程序部分
一、本件原告不服被告於民國110 年9 月14日以桃交裁罰字第58
    -ZFB222484號裁決書（下稱原處分）所為之裁決，向本院提
    起撤銷訴訟，依兩造所述各節及卷內資料所示，本件事證已
    臻明確，本院認無經言詞辯論之必要，爰依行政訴訟法第23
    7 條之7 之規定，不經言詞辯論而為判決。
貳、實體部分
一、事實概要：
　　原告於民國110 年6 月14日13時59分許，駕駛車牌號碼0000
    -00號自小客車（下稱系爭車輛），行經國道3 號北向74.3
    公里處時，經內政部警政署公路警察局第六公路警察大隊（
    下稱舉發機關）員警以系爭車輛有汽車行駛於高速公路汽車
    駕駛人未依規定繫安全帶（一人）之違規事由，以110 年6 
    月30日國道警交字第ZFB000000 號開立舉發違反道路交通管
    理事件通知單（下稱系爭舉發單）逕行舉發，並載明應於11
    0 年8 月14 日前到案。原告於110 年7月5 日陳述意見，經
    被告於110 年9 月14日認系爭車輛於上開時、地有「汽車行
    駛於高速公路汽車駕駛人未依規定繫安全帶（一人）」之違
    規事實，依道路交通管理處罰條例（下稱道交條例）第31條
    第2 項規定，以桃交裁罰字第58-ZFB222484號違反道路交通
    管理事件裁決書（下稱原處分）對原告裁處罰鍰新臺幣（下
    同）3,000元，原處分於110 年8 月16日送達原告。原告不
    服原處分，於110 年9 月17日向本院提起行政訴訟。
二、原告起訴主張：原告座車為LEXUS 350，內裝座椅及安全帶
    皆為黑色，原始照片中明顯有黑色安全帶在左肩內側，失真
    失焦變形模糊照片無法當作裁罰依據等語。並聲明：原處分
    撤銷。
三、被告則以：
　㈠按道交條例第7條之2第2項第10款規定：「前項第七款之科學
    儀器應採固定式，並定期於網站公布其設置地點。但汽車駕
    駛人之行為屬下列情形之一者，不在此限：十、汽車駕駛人
    或乘客未依規定繫安全帶。」、第31條第1項規定：「汽車
    行駛於道路上，其駕駛人、前座或小型車後座乘客未依規定
    繫安全帶者，處駕駛人新臺幣一千五百元罰鍰。但營業大客
    車、計程車或租賃車輛代僱駕駛人已盡告知義務，乘客仍未
    繫安全帶時，處罰該乘客；有關其安全帶之正確使用、實施
    方式、因特殊事由未能依規定繫安全帶之處理、宣導及其他
    應遵行事項之辦法，由交通部定之。」、同條第2項規定：
    「汽車行駛於高速公路或快速公路違反前項規定者，處駕駛
    人新臺幣三千元以上六千元以下罰鍰。但營業大客車、計程
    車或租賃車輛代僱駕駛人已盡告知義務，乘客仍未繫安全帶
    時，處罰該乘客。」。
　㈡復按道路交通安全規則第89條第1項第5款規定：「行車前應
    注意之事項，依下列規定：五、駕駛人、前座、小型車後座
    及大客車車廂為部分或全部無車頂區域之乘客均應繫妥安全
    帶。」。末按高速公路及快速公路交通管制規則第9條第1項
    第6款：「汽車行駛高速公路及快速公路，不得有下列行為
    ：六、四輪以上汽車之駕駛人、前座或小型車後座乘客未依
    規定繫安全帶。」。
  ㈢依道交條例第31條第1項後段授權交通部訂定之汽車駕駛人及
    乘客繫安全帶實施及宣導辦法第3條明定：「汽車行駛於道
    路上，其汽車駕駛人、前座或小型車後座乘客，應依下列規
    定使用安全帶：一、安全帶及相關配件必須齊全，並無毀損
    、鬆脫或變更之情事。二、每條安全帶僅供一人使用。三、
    安全帶之帶扣應確實緊扣，安全帶無扭曲或反轉，鬆緊度保
    持適宜；腰部安全帶置於腰部以下，肩部安全帶固定位置應
    依個人調整，避免安全帶纏繞經過頸部，且應置手臂上端以
    上。四、年齡逾4歲至12歲以下或體重逾18公斤至36公斤以
    下之兒童，應搭配使用符合國家標準（CNS）11497汽車用兒
    童保護裝置所稱之幼童用座椅或學童用座椅（或增高型座墊
    ），並確實與汽車座椅連接穩固後，繫妥安全帶坐於車輛後
    座。但如其體型可依第3款規定使用帶者，不在此限。」 (
    參照臺灣南投地方法院103年度交字第28號判決)。
  ㈣內政部警政署國道公路警察局第六公路警察大隊110年8月11
    日國道警六交字第1106703426號函略以：「…查本大隊執勤
    員警於110年6月14日13時59分許，在國道3號公路北向74.3
    公里路段，發現旨揭車輛駕駛未依規定繫妥安全帶，遂以科
    學儀器採證，依法舉發違規行為，並無違誤…另經重新審視
    採證照片中駕駛胸前明顯未有安全帶斜置(左肩斜至右腰)，
    且旨揭車輛駕駛胸前衣服圖案樣式亦未有遭安全帶遮蔽情形
    ，故旨揭車輛行駛前述路段，駕駛未依規定繫妥安全帶，違
    規事實明確，且有科學儀器採證資料可稽，舉發並無違誤，
    爰依處罰條例第31條第2項之規定舉發…」。
  ㈤依上開函附所提供之照片可知，照片中僅見駕駛一人，而駕
    駛左手臂上端靠近頸部至胸前斜下處並無安全帶，系爭車輛
    駕駛人確有未繫安全帶之違規事實。按交通警察製單舉發違
    反道路交通管理處罰條例所列之違規事實，本質上為行政處
    分，係公務員基於職務上之權力，依法就特定之具體事件所
    為之具公法上效果之單方面行政行為，基於公務員為公法上
    行為具有公信力之原則，該行政行為當可被推定為真正，其
    據以依法處分之事實認定亦為正確無誤，本此公信原則，乃
    立法者賦予行政機關制定違反道路交通事件統一裁罰基準及
    處理細則，以達其維護交通秩序、安全之行政目的。
  ㈥是以，系爭車輛因有「汽車行駛於高速公路汽車駕駛人未依
    規定繫安全帶(一人)」之情，是該當道路交通管理處罰條例
    第31條第2項規定所定要件等語，資為抗辯。併為聲明：原
    告之訴駁回。
四、本件爭點：系爭車輛行駛高速公路時，駕駛座之人是否未依
    規定使用安全帶？
五、本院之判斷：
  ㈠按「汽車行駛於道路上，其駕駛人、前座或小型車後座乘客
    未依規定繫安全帶者，處駕駛人新臺幣1,500元罰鍰。……汽
    車行駛於高速公路或快速公路違反前項規定者，處駕駛人新
    臺幣3,000 元以上6,000 元以下罰鍰。」、「行車前應注意
    之事項，依下列規定：……五、駕駛人、前座、小型車後座及
    大客車車廂為部分或全部無車頂區域之乘客均應繫妥安全帶
    。」，道交條例第31條第1 項前段、第2 項、道路交通安全
    規則第89條第1 項第5 款分別定有明文。另處罰條例第31條
    第1 項後段授權交通部訂定之「汽車駕駛人及乘客繫安全帶
    實施及宣導辦法」第3 條規定：「汽車行駛於道路上，其汽
    車駕駛人、前座或小型車後座乘客，應依下列規定使用安全
    帶：一、安全帶及相關配件必須齊全，並無毀損、鬆脫或變
    更之情事。二、每條安全帶僅供一人使用。三、安全帶之帶
    扣應確實緊扣，安全帶無扭曲或反轉，鬆緊度保持適宜；腰
    部安全帶置於腰部以下，肩部安全帶固定位置應依個人調整
    ，避免安全帶纏繞經過頸部，且應置手臂上端以上。」。
  ㈡原告指謫被告據以裁處之採證照片無法明確辨明系爭車輛之
    駕駛人是否有未依規定使用安全帶之情事。但查，依據卷附
　　內政部警政署國道公路警察局第六公路警察大隊110年8月11
    日國道警六交字第1106703426號函所檢附之採證照片（見本
    院卷第37頁），駕駛人穿著綴有花紋之上衣，而胸前衣服上
    之花紋並未遭黑色安全帶遮蔽紋路等情，另據證人即舉發員
    警甲○○於本院審理時結證稱：「……，因為駕駛人衣服上的花
    紋，如果有繫安全帶會遮蔽其衣服的紋路。」、「（原告稱
    舉證照片是屬於失真的照片，臉部完全看不清楚，如何證明
    原告為駕駛人？）這是逕行舉發，逕行舉發是舉發車主，實
    際上我們也不知道駕駛人為何人。」、「（證人說原告安全
    帶未扭轉，請證人舉證原告未繫安全帶？）我不知道未扭轉
    意思為何。我的舉證就是如果有繫安全帶，就會遮住衣服上
    的花紋。」、「（原告又稱本院卷第37頁放大的照片中，有
    炫開的三條線，如果沒有繫安全帶，為何會有三條線？）照
    片上我沒有看到炫開的三條線，前擋風玻璃上有白白霧霧的
    東西是天上的雲。」等語（見本院卷第94至95頁），本院將
    上開證人筆錄寄送原告表示意見，原告雖陳稱明顯有黑色安
    全帶在左肩內側云云，然縱認如原告所述係安全帶，此亦適
    足以證明安全帶並未繫好，否則何以胸前斜下處並無黑色安
    全帶之影像？又系爭車輛屬原告所有，有汽車車籍查詢1紙
    可憑（見本院卷第40頁），而原告迄未向被告申請辦理歸責
    實際駕駛人事宜，亦有桃園市政府交通事件裁決處111年2月
    11日桃交裁申字第1110010484號函在卷（見本院卷第106頁
    ）可稽。據此，已可認定系爭車輛之駕駛人並未使用安全帶
    ，其違規情節甚明，並無原告所稱無從明確辨明之情事，並
    推定該駕駛人即為車主之原告。
　㈢從而，原告於前揭時間、地點，既有「汽車行駛於高速公路
    汽車駕駛人未依規定繫安全帶（一人）」之違規行為，被告
    據以裁處，並無任何違法之處。
六、綜上所述，原告於前揭時、地確有「汽車行駛於高速公路汽
    車駕駛人未依規定繫安全帶（一人）」之違規行為，被告依
    道交條例第31條第1、2 項及違反道路交通管理事件統一裁
    罰基準及處理細則所訂違反道路交通管理事件統一裁罰基準
    表規定，裁處原告罰鍰3,000 元，核無違誤。原告上開所述
    ，並非可採。從而，原告徒執前詞，訴請撤銷原處分，為無
    理由，應予駁回。
七、本件事證已臻明確，兩造其餘攻擊、防禦方法及所提證據，
    經核均與判決結果不生影響，爰不一一論列，併此敘明。
八、本件訴訟費用額確定為第一審裁判費300 元，爰依行政訴訟
    法第98條第1 項規定，由敗訴之原告負擔。
中　　華　　民　　國　　111 　年　　3 　　月　　29　　日
                  行政訴訟庭  法　官　徐  培  元
上為正本係照原本作成。
如不服本判決，應於判決送達後20日內，向本院提出上訴狀並表
明上訴理由（原判決所違背之法令及其具體內容或依訴訟資料可
認為原判決有違背法令之具體事實），其未載明上訴理由者，應
於提出上訴後20日內向本院補提理由書（上訴狀及上訴理由書均
須按他造人數附繕本，如未按期補提上訴理由書，則逕予駁回上
訴），並應繳納上訴裁判費新臺幣750元。
中　　華　　民　　國　　111 　年　　3 　　月　　29　　日
                              書記官  吳  文  彤